臺灣板橋地方法院刑事判決　　　　　　　 96年度易字第256號
公　訴　人　臺灣板橋地方法院檢察署檢察官
被　　　告　甲○○
上列被告因侵占案件，經檢察官提起公訴（95年度偵緝字第1640
號），本院裁定改用簡式審判程序審理，判決如下：
    主  文
甲○○連續意圖為自己不法之所有，而侵占對於業務上所持有之
物，處有期徒刑捌月，減為有期徒刑肆月，如易科罰金，以銀元
參佰元即新臺幣玖佰元折算壹日。緩刑參年。
    事  實
一、甲○○自民國92年10月17日起至93年12月31日止，擔任志華
    國際有限公司（代表人乙○○，下稱志華公司）之業務員，
    負責招攬客戶及外勞仲介費之收取等業務，為從事業務之人
    ，詎甲○○竟基於意圖為自己不法所有之概括犯意，於附表
    所示之時間，分別向客戶陳淑貞、周時增、周三禮及陳韻文
    等人收取仲介費後，並未全部繳回志華公司，而將其中11期
    之仲介費總計新臺幣（下同）119,130 元，以變易持有為所
    有之意思予以侵占入己（犯罪時間、金額詳如附表所示）。
    嗣甲○○離職後，經志華公司負責人乙○○與附表所示客戶
    對帳後發覺有異，始悉上情。
二、案經志華公司訴由臺灣臺北地方法院檢察署呈請臺灣高等法
    院檢察署檢察長核轉臺灣板橋地方法院檢察署檢察官偵查起
    訴。
    理  由
一、上揭事實業據被告甲○○於本院審理中供承不諱，核與告訴
    代理人丙○○於偵查中指訴之情節相符，且經證人陳淑貞、
    周秀、周三禮、周振南、TRINH THI NGA 、陳紀萍、陳韻文
    於偵查中證述屬實，並有客戶簽收單3 份、越南監護工薪資
    表3 份、及志華公司匯款明細表4 份、志華公司人事基本資
    料清冊在卷可稽。本件事證明確，被告之業務侵占犯行堪以
    認定，應予依法論科。
二、按行為後法律有變更者，適用行為時之法律。但行為後之法
    律有利於行為人者，適用最有利於行為人之法律，刑法第2
    條第1 項定有明文（刑法第2 條係規範行為後法律變更所生
    新舊法律比較適用之準據法，是刑法第2 條本身雖經修正，
    但該條文既屬適用法律之準據法，本身尚無比較新舊法之問
    題，應逕適用裁判時之刑法第2 條規定以決定適用之刑罰法
    律）。又比較時應就罪刑有關之共犯、未遂犯、想像競合犯
    、牽連犯、連續犯、結合犯，以及累犯加重、自首減輕暨其
    他法定加減（如身分加減）與加減例等一切規定，綜其全部
    罪刑之結果而為比較。再從刑附屬於主刑，除法律有特別規
    定者外，依主刑所適用之法律（最高法院95年第8 次刑事庭
    會議決議參照）。查被告行為後，刑法業於94年2 月2 日修
    正公布，並自95年7 月1 日起生效施行，茲就比較情形分述
    如下：
(一)、刑法第336 條第2 項之業務侵占罪雖未修正，然刑法第33條
    條第5 款有關罰金之最低數額部分，刑法分則編各罪所定罰
    金之貨幣單位原為銀元，修正前刑法第33條第5 款規定：「
    罰金：（銀元）1 元以上」，而銀元與新臺幣間之折算，依
    現行法規所定貨幣單位折算新臺幣條例規定，以銀元1 元折
    算新臺幣3 元；修正後刑法第33條第5 款則規定：「罰金：
    新臺幣1 千元以上，以百元計算之」；經比較修正前、後之
    規定，修正後刑法第33條第5 款所定罰金之最低數額，較之
    修正前提高，自以修正前刑法第33條第5 款規定有利於被告
    。
(二)、刑法第56條連續犯之規定，亦於94年1 月7 日修正公布刪除
    ，並於95年7 月1 日施行，則被告之犯行，因行為後刑法業
    已刪除連續犯之規定，此刪除雖非犯罪構成要件之變更，但
    顯已影響行為人刑罰之法律效果，自屬法律有變更，並以被
    告之行為時法律即舊法論以連續犯，較有利於被告。易科罰
    金
(三)、刑法第41條易科罰金折算標準之規定，亦經修正，修正前刑
    法第41條第1 項前段規定：「犯最重本刑為5 年以下有期徒
    刑之刑之罪，而受6 個月以下有期徒刑或拘役之宣告，因身
    體、教育、職業、家庭之關係或其他正當理由，執行顯有困
    難者，得以1 元以上3 元以下折算1 日，易科罰金」；而刑
    法修正施行前之易科罰金折算標準，修正前罰金罰鍰提高標
    準條例第2 條前段規定（95年5 月17日修正刪除，95年7 月
    1 日施行），就其原定數額提高為1 百倍折算1 日，則刑法
    修正施行前易科罰金折算標準，應以銀元3 百元（即新臺幣
    9 百元）折算1 日；而修正後刑法第41條第1 項前段規定：
    「犯最重本刑為5 年以下有期徒刑以下之罪，而受6 個月以
    下有期徒刑或拘役之宣告者，得以新臺幣1 千元、2 千元或
    3 千元折算1 日，易科罰金」。因此，比較上述修正前、後
    之易科罰金折算標準規定，以修正前之規定，較有利於被告
    。
(四)、綜合上述各條文修正前後之比較後，適用修正後之刑法及刑
    法施行法等相關法律規定，並未對被告更為有利，揆諸前揭
    刑法第2 條第1 項前段規定，即應適用修正前之刑法及罰金
    罰鍰提高標準條例等規定。
三、核被告甲○○所為，係犯刑法第336 條第2 項之業務侵占罪
    。被告先後多次之業務侵占犯行，時間緊接，犯罪構成要件
    相同，顯係基於概括犯意為之，為連續犯，應依修正前刑法
    第56條之規定以1 罪論，並加重其刑。爰審酌被告之素行、
    犯罪之動機、目的、手段、所侵占之金額、告訴人所受之損
    害及被告坦承犯行，並已與告訴人達成民事和解，先償還告
    訴人11萬元之侵占金額，犯後態度良好等一切情狀，量處如
    主文所示之刑，以資懲儆。末查，被告本件犯罪之時間在96
    年4 月24日以前，且所犯之罪並無中華民國96年罪犯減刑條
    例第3 條所列情形，應依該條例第2 條第1 項第3 款之規定
    ，減其刑期2 分之1 ，並依修正前刑法第41條第1 頂前段之
    規定，諭知易科罰金折算標準，附此敘明。末查，被告前未
    曾因故意犯罪受有期徒刑以上刑之宣告，有臺灣高等法院被
    告前案紀錄表1 份在卷可稽，其因一時失慮致罹刑典，事後
    已坦承犯行，深具悔意，且與告訴人達成民事和解，先償還
    告訴人11萬元之侵占金額，有收據2 紙在卷可稽，本院認其
    經此刑之宣告後，應能知所警惕，信無再犯之虞，故所宣告
    之刑以暫不執行為適當，爰併予宣告緩刑3 年，以啟自新。
四、本件經檢察官提起公訴，被告於準備程序中就被訴事實為有
    罪之陳述，經法官告知簡式審判程序之旨，並聽取公訴人、
    被告之意見後，本院合議庭裁定由受命法官獨任進行簡式審
    判程序，併予敘明。
據上論斷，應依刑事訴訟法第273 條之1 第1 項、第299 條第1
項前段，刑法第2 條第1 項前段、第336 條第2 項、第74條第1
項第1 款、修正前刑法第56條、第41條第1 項前段，罰金罰鍰提
高標準條例第1 條前段、廢止前罰金罰鍰提高標準條例第2 條，
中華民國96年罪犯減刑條例第2 條第1 項第3 款、第7 條，判決
如主文。
本案經檢察官郭季青到庭執行職務。
中　　華　　民　　國　　96　　年　　12　　月　　31　　日
                  刑事第十九庭  法  官  曾正耀
上正本證明與原本無異。
如不服本判決，應於判決送達後10日內向本院提出上訴狀（應抄
附繕本）。
                                書記官　陳淑怡
中　　華　　民　　國　　96　　年　　12　　月　　31　　日
附錄本案論罪科刑法條
刑法第336條第2項
對於業務上所持有之物，犯前條第1 項之罪者，處6 月以上5 年
以下有期徒刑，得併科3千元以下罰金。
附表：
┌──┬──────┬───────┬────┬─────┐
│編號│日期        │侵占方式      │侵占期數│收取對象  │
│    │            │              │及金額（│          │
│    │            │              │新台幣）│          │
├──┼──────┼───────┼────┼─────┤
│一  │93年8月至94 │3次共收取7期仲│5期共5萬│陳淑貞    │
│    │年2月       │介費，僅於93年│4,150元 │          │
│    │            │9月6日及同年10│        │          │
│    │            │月18日繳回2期 │        │          │
│    │            │，並預收95年1 │        │          │
│    │            │月及2月仲介費 │        │          │
│    │            │              │        │          │
├──┼──────┼───────┼────┼─────┤
│二  │93年7月24日 │共收5期仲介費 │3期共3萬│周時增    │
│    │、同年8月26 │，僅於93年11月│2,490元 │          │
│    │日、同年9月 │15日繳回2期   │        │          │
│    │26日、同年10│              │        │          │
│    │月26日、同年│              │        │          │
│    │11月7日     │              │        │          │
│    │            │              │        │          │
├──┼──────┼───────┼────┼─────┤
│三  │93年7月至93 │共收3期仲介費 │2期共2萬│周三禮    │
│    │年9月       │，僅於93年8月 │1,660元 │          │
│    │            │23日只繳回1期 │        │          │
├──┼──────┼───────┼────┼─────┤
│四  │93年3月間   │至陳韻文家中交│1期1萬83│陳韻文    │
│    │            │付勞委會溢繳就│0元     │          │
│    │            │業安定費之退費│        │          │
│    │            │支票，並收取1 │        │          │
│    │            │期仲介費後未繳│        │          │
│    │            │回公司        │        │          │
├──┼──────┼───────┼────┼─────┤
│五  │合計        │              │11期共11│          │
│    │            │              │9,130 元│          │
│    │            │              │        │          │
└──┴──────┴───────┴────┴─────┘
